【裁判字號】    95,交聲,740
【裁判日期】    951130
【裁判案由】    聲明異議
【裁判全文】
臺灣高雄地方法院交通事件裁定         95年度交聲字第740號
原處分機關  高雄市政府
異  議  人  甲○○
即受處分人
上列受處分人因聲明異議案件，對於高雄市政府95年10月14日所
為之處分（原處分案號：高市府交裁字第裁32-B00000000號），
聲明異議，本院裁定如下
    主  文
異議駁回。
    理  由
一、異議意旨略以：異議人於所持有之機車駕駛執照雖於91 年2
    月6 日到期，然異議人尚持有普通小型車駕駛執照並未逾期
    ，又91年11月22日案發前，異議人騎乘車牌號碼YY-075 號
    輕型機車係由北往南方向直行於光武路，並無欲左轉至覺民
    路之事實，舉發之違規事實，顯與事實不符，異議人不服本
    裁處，提起本件異議等語。
二、按持逾期之駕駛執照駕車者，處新臺幣（下同）1800元（即
    銀元600 元）以上3600元（即銀元1200元）以下罰鍰，次按
    轉彎車不讓直行車先行，處300 元（即銀元200 元）以上18
    00元（即銀元600 元）以下罰鍰，並記違規點數1 點，道路
    交通管理處罰條例第22條第1 項第6 款、第48條第1 項第6
    款、第63條第1 項定有明文。
三、經查：
１、原處分於95年10月18日送達異議人高雄市○○區○○路167
    之3 號住處，由異議人之妻郭也合簽收，有送達回執1 紙附
    卷可憑。異議人於法定期間內即同年10月24日向本院聲明異
    議，本件異議程式上合法，核先敘明。
２、本件異議人領有之機車駕駛執照於民國91年2 月6 日到期，
    仍於91年11月22日騎乘車牌號碼YY-075號輕型機車，沿光武
    路慢車道北往南方向行駛，嗣行經該光武路與覺民路口欲左
    轉時，未禮讓行駛於其左後方之直行車先行，致騎乘車牌號
    碼MLJ-3838號重型機車之陳怡秀閃避不及，右手把與甲○○
    騎乘之上開機車左側照後鏡發生擦撞，有持逾期駕駛執照駕
    車、轉彎車位讓直行車先行之違規事實，有高雄市政府警察
    局高市警刑字第B00000000 號舉發違反道路交通管理事件通
    知單1 紙附卷可參，並有高雄市政府警察局交通大隊交通事
    故談話紀錄表2 紙、道路交通事故調查報告表、公路監理電
    子閘門查詢表1 紙、高雄市監理處95年11月8 日高市監密二
    字第0950027188號函附異議人汽車駕駛執照登記書影本、汽
    車駕駛人電腦檔級異動歷史資料各1 份在卷可佐，異議人持
    逾期之駕駛執照駕車，又轉彎車為讓直行車先行之事實，應
    可認定。
３、本件異議人並未領有機車駕駛執照，業據高雄市監理處95年
    11月8 日高市監密二字第0950027188號函覆明確，且觀諸卷
    附高雄市監理處汽車駕駛人異動歷史資料，異議人曾於85年
    2 月6 日換領小客車駕駛執照，而駕駛執照之期間為6 年（
    道路交通安全規則第52條規定汽車駕駛執照自發照之日起每
    滿6 年換發1 次），亦即其應於91年2 月6 日換補小客車駕
    駛執照，然上開歷史資料顯示，被告至91年12月16日始換補
    小客車駕駛執照，足見於91年11月22日交通事故發生時，被
    告係持逾期之小客車駕駛執照騎乘機車，其有持違規駕駛執
    照駕車之違規事實，應可認定。
４、本件異議理由雖否認有轉彎車未讓執行車先行之違規事實，
    然其確向高雄市政府警察局交通隊警員乙○○自陳：伊於91
    年11月22日延光武路慢車道由北往南行駛，至肇事地欲左轉
    往東行駛覺民路等語，有交通事故談話紀錄表可憑。本件填
    單舉發高雄市交通大隊警員乙○○於本院調查時到庭具結證
    稱：本件事故發生後，伊到場處理，談話紀錄內容係依被告
    自己之陳述所製作，被告確實自陳當時欲從光武路左轉覺民
    路等語（見本院調查筆錄第2 、3 頁）。參以本件交通事故
    調查報告表之事故現場圖顯示，事故發生後，異議人所騎乘
    倒地位置有一刮地痕，衡情，行駛於外車道之異議人當時之
    動向倘係直行，應不至於遭行駛於內車道之他車由後追撞後
    ，倒向內側車道，況且證人乙○○與異議人並不相識，實無
    為了執行取締績效，而任意誣指異議人違規之可能。況警員
    執行公務時，本身即受有行政懲處責任之監督，且其到庭具
    結作證，更係以刑事責任擔保其證言之真實性，故證人乙○
    ○之前開證述內容，經核尚無不可採信之處。異議人轉彎車
    未讓直行車先行之違規事實，亦可認定。
５、交通勤務警察或依法令執行交通稽查任務人員，開單舉發違
    反道路交通管理處罰條例所列之違規事實，經公路主管機關
    或警察機關所為之裁決處罰，本質上為行政處分，係公務員
    基於職務上權力，依法就特定之具體事件所為，並具有公法
    上效果之單方行政行為。而根據公務員為公法上行為具有公
    信力之原則，立法者乃於道路交通管理處罰條例中制定相關
    規定，使交通勤務警察或依法令執行交通稽查任務人員，在
    特殊情形下，當場不能或不宜攔截製單舉發時，得當機處置
    而就違規事實予以逕行舉發（參見道路交通管理處罰條例第
    7 條之2 規定），以達成維護交通秩序及公共安全之行政目
    的。反之，若謂公務員之一切行政行為，均需預留充分之證
    據，以證明其所認定之事實為真，則國家行政勢必受到相當
    程度之阻礙，而且相關行政目的亦難以順利達成，故刑事訴
    訟法中就犯罪證據有關之規定，與屬於行政秩序罰之交通違
    規裁罰本旨不相符合之部分，自不在得以準用之列。從而，
    交通違規行政爭訟之舉證責任原理，應非如刑事案件中，必
    須超越任何合理懷疑，始可為有罪判決之嚴格證明程度，而
    係應與民事訴訟之舉證責任原理相類似，亦即，基本上應就
    行政機關與人民所各自主張有利於己之事實，分配其應盡之
    舉證責任，而非逕予適用刑事訴訟法上之「無罪推定」原則
    ，此觀諸行政訴訟法第136 條，規定行政訴訟程序準用民事
    訴訟法第277 條舉證責任分配原則之立法意旨，即可明瞭。
四、綜上所述，異議人有於前述時、地，持逾期之駕駛執照駕車
    及轉彎車未讓直行車先行之違規事實，既可認定，則原處分
    機關交通部公路總局旗山監理站，據此並引用上開道路交通
    管理處罰條例第22條第1 項第6 款、第48條第1 項第6 款及
    第63條第1 項等規定，裁處異議人罰鍰新臺幣2,700 元，並
    記違規點數1 點，於法即無不當。至本件異議內容，經核並
    無理由，故應予以駁回。
五、據上論斷，應依道路交通案件處理辦法第19條，裁定如主文
    。
中    華    民    國    95    年    11    月    30    日
                  交通法庭      法  官  陳宛榆
以上正本證明與原本無異。
如不服本裁定應於送達後5日內向本院提出抗告狀。
中    華    民    國    95    年    12    月    5     日
                                書記官  劉企萍


司法院資訊處製作；財團法人民間司法改革基金會備份。
